【裁判字號】    97,交聲,61
【裁判日期】    970514
【裁判案由】    違反道路交通管理處罰條例聲明異議
【裁判全文】
臺灣基隆地方法院交通事件裁定          97年度交聲字第61號
移送機關即
原處分機關  交通部公路總局臺北區監理所基隆監理站
聲明異議人
即受處分人  乙○○
上列聲明異議人即受處分人因違反道路交通管理處罰條例案件，
對於交通部公路總局臺北區監理所基隆監理站中華民國97年2 月
29日所為之處分（原處分案號：基監字第裁42-CG0000000號），
聲明異議，本院裁定如下：
    主  文
異議駁回。
    理  由
一、原處分意旨略以：本件異議人即受處分人乙○○（下稱異議
    人）騎乘所有之CX7-478 號重型機車，於民國96年11月21日
    上午9 時6 分許，行經臺北縣汐止市新台五線17.9公里處（
    基隆往臺北方向）之時速限制為每小時50公里處，經臺北縣
    政府警察局交通大隊（以上稱舉發單位）員警以測速儀器測
    得行車速度為每小時70公里，因認異議人騎乘機車，行車速
    度超過規定之最高時速20公里以上40公里以下，違反道路交
    通管理處罰條例第40條之規定，乃填製96年12月6 日北縣警
    交字第CG0000000 號舉發違反道路交通管理事件通知單予以
    舉發。異議人不服舉發，於應到案日期（97年1 月5 日）前
    之96年12月28日向交通部公路總局臺北區監理所基隆監理站
    （下稱原處分機關）提出申訴，經原處分機關函請舉發單位
    調查結果，仍認異議人有上開違規行為，原處分機關乃依道
    路交通管理處罰條例第40條、第63條第1 項第1 款規定，於
    97年2 月29日以基監字第裁42-CG0000000號裁決書，裁處異
    議人罰鍰新臺幣（下同）1,400 元，並記違規點數1 點。
二、聲明異議意旨略以：舉發單位所指在異議人經警舉發違規地
    點前之新台五路19.3公里處設置有行車速限為時速50公里之
    交通標誌，然查新台五路由基隆往台北方向，於經過18.9公
    里後，係屬臺北縣境，在該處之前則屬基隆市轄區，而其經
    警舉發違規地點係在屬臺北縣境之新台五路17.9公里處，是
    上開舉發單位所指在基隆市轄區內所設置之行車速限標誌並
    無從適用於臺北縣境。又查自新台五路18.9公里至異議人經
    舉發超速地點間，並未設置行車速限標誌，倘依對向車道所
    設置之行車速限標誌（時速60公里）作為異議人行向之行車
    速限標準，則異議人經警測得之時速僅70公里，並不能算是
    超速。此外，道路交通安全規則第93條之規定僅適用於市區
    道路，新台五路既屬省道，應無上開道路交通安全規則之適
    用云云。
三、按行車速度，依標誌或標線之規定，道路交通安全規則第93
    條規定甚明。復按汽車駕駛人，行車速度，超過規定之最高
    時速者，除有道路交通管理處罰條例第43條第1 項第2 款情
    形外，處新臺幣（下同）1,200 元以上2,400 元以下罰鍰，
    道路交通管理處罰條例第40條定有明文；又汽車駕駛人違反
    上開條項規定者，記違規點數1 點，同法第63條第1 項第1
    款亦有規定。另道路交通管理處罰條例所稱之汽車，依該條
    例第3 條第8 款規定，包括機器腳踏車在內。再依違反道路
    交通管理事件統一裁罰基準表之規定，機車駕駛人行車速度
    超過規定之最高時速20公里以上未滿40公里者，駕駛人應處
    罰鍰1,400百元，並記違規點數1點。
四、經查：
  (一)異議人騎乘所有之CX7-478 號重型機車，於96年11月21日上
    午9 時6 分許，行經臺北縣汐止市新台五線17.9公里處（基
    隆往臺北方向），經舉發單位員警以測速儀器測得行車速度
    為每小時70公里，因認異議人騎乘機車有「超過規定之最高
    時速20公里以上40公里以下」之違規行為等情節，異議人並
    不爭執，且有96年12月6 日北縣警交字第CG0000000 號舉發
    違反道路交通管理事件通知單影本、交通部公路總局臺北區
    監理所基隆監理站97年2 月29日以基監字第裁42-CG0000000
    號違反道路交通管理事件裁決書正本、採證照片及臺北縣政
    府警察局97年2 月25日北縣警交字第0970020683號書函影本
    各1 件在卷可稽。
  (二)新台五路自基隆往臺北方向，在19.9公里及19.3公里處均設
    置有行車速限為時速50公里之交通標誌，且自19.3公里至異
    議人為警舉發違規超速之17.9公里間，並未設置行車速限交
    通標誌，是異議人為警舉發違規超速之新台五路17.9公里處
    之行車速限即為時速50公里之事實，業據證人即舉發之員警
    甲○○於本院97年4 月8 日訊問時結證屬實，且有其提出之
    舉發違規地點附近照片5 張及手繪現場圖1 紙在卷可憑。本
    院為求慎重，復函詢交通部公路總局第一區養護工程處有關
    本案舉發違規地點之行車速限，經該處景美工務段函覆以新
    台五路17.9公里處之行車速限宜依現況新台五路19.5公里之
    速限50公里為基準，此有交通部公路總局第一區養護工程處
    景美工務段97年4 月30日以一工景字第0970002273號函暨附
    件新台五路速限標誌現況照片在卷可憑，是異議人為警舉發
    違規地點之新台五路（由基隆往臺北方向）17.9公里處之行
    車速限為每小時50公里即無訛。又新台五路由基隆往臺北方
    向於經過18.9公里後，即屬臺北縣轄區乙節，固據證人甲○
    ○證述屬實，然此係指行政區域之劃分，而有關道路之使用
    ，因在性質上有貫穿省、縣、市之情形，為免用路人混淆，
    是有關利用道路之交通標誌、標線、號誌等，乃依道路情形
    統一運用，並非依行政區域劃分，此觀上開交通部公路總局
    第一區養護工程處景美工務段97年4 月30日以一工景字第09
    70002273號函覆內容，即明此理，是異議人辯稱新台五路由
    基隆往台北方向於經過18.9公里後，係屬臺北縣境，在該處
    之前則屬基隆市轄區，而其經警舉發違規地點係在屬臺北縣
    境之新台五路17.9公里處，是在基隆市轄區內所設置之行車
    速限標誌並無從適用於臺北縣境云云，即顯有誤會，而無從
    採取。從而，其另辯稱因其經警舉發違規地點未設置行車速
    限交通標誌，因而欲依其經警舉發違規地點之對向車道所設
    置之行車速限標誌（時速60公里）作為其行向之行車速限云
    云，亦委無足採取。
  (三)又道路交通管理處罰條例所指之「道路」，係指公路、街道
    、巷衖、廣場、騎樓、走廊或其他供公眾通行之地方，該條
    例第3 條第1 款定有明文，而道路交通安全規則係依據道路
    交通管理處罰條例第92條第1 項規定所訂定，道路交通安全
    規則第1 條亦規定甚明，從而道路交通安全規則第93條「行
    車速度，依速限標誌或標線之規定，無速限標誌或標線者，
    應依下列規定：一、行車時速不得超過50公里．．．」所指
    「道路」行車速限之規定，自應適用上開道路交通管理處罰
    條例第3 條第1 款所定「道路」之定義。查新台五路性質上
    屬供公眾往來之公路，合於上開道路交通管理處罰條例第3
    條第1 款所定之「道路」，自有道路交通安全規則第93條之
    適用，異議人辯稱因新台五路屬省道，並非市區道路○○○
    道路交通安全規則第93條行車速限規定之適用云云，顯係出
    於誤解，要無足取。
  (四)基上，本件事證明確，異議人違規事實堪以認定，其前開所
    辯，不足採信。
五、綜上所述，異議人騎乘上開所有之重型機車，於前揭時、地
    ，有行車速度超過規定之最高時速20公里以上40公里以下之
    違規行為明確，從而原處分機關依道路交通管理處罰條例第
    40條、第63條第1 項第1 款及違反道路交通管理事件統一裁
    罰基準表之規定，裁處受處分人罰鍰受處分人罰鍰1,400 元
    ，並記違規點數1 點，核無不當。本件聲明異議為無理由，
    應予駁回。
六、據上論斷，應依道路交通案件處理辦法第19條，裁定如主文
    。
中    華    民    國    97    年    5     月    14    日
                  交通法庭法  官    劉桂金
以上正本證明與原本無異。
對於本件裁定如有不服，應於收受送達後5日內，向本院提出抗
告書狀，敘述抗告之理由，抗告於臺灣高等法院。
中    華    民    國    97    年    5     月    14    日
                          書記官    鄧順生


司法院資訊處製作；財團法人民間司法改革基金會備份。
